【裁判字號】    98,交上訴,763
【裁判日期】    981006
【裁判案由】    業務過失致死
【裁判全文】
臺灣高等法院臺南分院刑事判決       98年度交上訴字第763號
上  訴  人
即  被  告  乙○○
選任辯護人  林俊雄律師
上列上訴人因業務過失致死案件，不服臺灣嘉義地方法院98年度
交訴字第4號中華民國98年4月30日第一審判決（起訴案號：臺灣
嘉義地方法院檢察署97年度偵字第7795號），提起上訴，被告於
準備程序中就被訴事實為有罪之陳述，經本院裁定依簡式審判程
序審理後，判決如下：
    主  文
上訴駁回。
    事  實
一、乙○○借用友人朱軒谷（起訴書誤載為朱宣谷）所有之車牌
    號碼1710－JK號自用小貨車，從事送貨工作，為從事駕駛業
    務之人。於民國97年10月27日上午某時，駕駛上開自用小貨
    車，沿嘉義縣新港鄉○○村○○○○○道路北往南方向行駛
    ，於同日上午11時45分許，行經嘉義縣新港鄉○○村○○○
    ○○道路底潭埤15電桿前之無號誌交岔路口處時，本應注意
    車前狀況，並隨時採取必要安全措施，以及行車速度不得超
    過40公里，又行經無號誌之交岔路口，應減速慢行，作隨時
    停車之準備，且左方車應讓右方車先行，而依當時天候晴、
    日間自然光線、柏油路面乾燥、無缺陷、視距良好、無障礙
    物等情觀之，並無不能注意之情事，竟疏未注意及此，貿然
    以時速約50公里之速度通過，適有何李秀桃騎乘車牌號碼SV
    6－523號輕型機車（起訴書誤載為重型機車），沿嘉義縣新
    港鄉○○村○○○○○道路西往東方向騎乘，行經上開交岔
    路口，因疏未注意車前狀況及減速慢行，致閃煞不及，兩車
    發生碰撞，造成何李秀桃人車倒地後，受有外傷性顱內出血
    、腹部鈍傷、腹腔及骨盆腔出血、脾臟撕裂傷、骨盆腔骨折
    、左側鎖骨及肋骨骨折等傷害，經送醫急救後仍於97年10月
    28日上午8時41分不治死亡。乙○○於肇事致人受傷後，留
    置現場救助傷者，於職司偵查犯罪之員警到場知悉其為肇事
    者之前，主動告知其為肇事者，自首而願接受裁判。
二、案經何李秀桃之夫甲○○告訴及臺灣嘉義地方法院檢察署檢
    察官相驗後自動檢舉簽分偵查後起訴。
    理  由
壹、程序事項
    本件被告於本院準備程序及審判期日，就被訴事實為有罪之
    陳述，且所犯係死刑、無期徒刑、最輕本刑為3年以上有期
    徒刑以外之罪，經本院裁定適用簡式審判程序，則依刑事訴
    訟法第273條之2規定，本件証據之調查，不受同法第159條
    第1項、第161條之2、第161條之3、第163條之1及第164條至
    第170條之規定之限制，先予敘明。
貳、實體事項
一、上開犯罪事實，業據被告於警詢、檢察官訊問、原審及本院
    審理時坦承不諱（見臺灣嘉義地方法院檢察署97年度相字第
    638號卷，下稱相字卷，第6至9、22頁；原審卷第12、13、
    32、40頁，本院卷第34頁），核與證人即被害人之夫甲○○
    於警詢證述之情節相符（見相字卷第10至11頁），並有道路
    交通事故現場圖、道路交通事故調查報告表（一）、（二）
    （見相字卷第3至5頁）、車號查詢汽車車籍資料各1份、現
    場照片8張等件在卷可稽（見相字卷第12至15頁；臺灣嘉義
    地方法院檢察署97年度偵字第7795號卷，下稱偵查卷，第3
    至6頁、第17頁），又被害人遭撞擊倒地後，受有外傷性顱
    內出血、腹部鈍傷、腹腔及骨盆腔出血、脾臟撕裂傷、骨盆
    腔骨折、左側鎖骨及肋骨骨折等傷害，經送醫救治，於97年
    10月28日上午8時41分仍因傷重不治死亡一節，亦經檢察官
    督同法醫師相驗屬實，並有勘驗筆錄、相驗屍體證明書、檢
    驗報告書各1份、相驗照片5張在卷足據（見相字卷第20、24
    、29至39頁；偵查卷第7至9頁），此外並有長庚紀念醫院嘉
    義分院97年10月28日出具之診斷證明書1紙存卷可佐（見相
    字卷第19頁），足見被害人係因本次車禍受傷而死亡，應屬
    無疑。
二、
  (一)按汽車駕駛人應注意行車速度，依速限標誌或標線之規定，
    行經無號誌之交岔路口，應減速慢行，作隨時停車之準備，
    且左方車應讓右方車先行，又駕駛人應注意車前狀況，並隨
    時採取必要之安全措施，道路交通安全規則第93條第1項第2
    款、第94條第3項、第102條第1項第2款分別訂有明文，又肇
    事現場非屬多線道之車道，亦經本院函查嘉義縣警察局民雄
    分局查明，有該局98年8月31日嘉民警五字第0980031594 號
    函在卷可參，而肇事當時天候晴，日間自然光線，路面為柏
    油、乾燥、無缺陷、無障礙物，視距良好一節，亦有道路交
    通事故調查報告表(一)在卷可查（見相字卷第4頁），則肇
    事當時，被告並無不能注意之情事，乃駕車疏未注意前揭規
    則，逕以時速約50公里之速度通過無號誌交叉路口，且疏未
    注意讓右方車輛先行以致肇事，顯有過失，況參酌原審依職
    權送臺灣省嘉雲區車輛行車事故鑑定委員會鑑定本件過失責
    任，經覆函認：乙○○駕駛自小貨車，行經無號誌交岔路口
    ，左方車未暫停讓右方車先行，為肇事主因，何李秀桃無照
    駕駛重機車（應為輕型機車），行經無號誌交岔路口，未減
    速慢行，作隨時停車之準備，為肇事次因等語，有該鑑定委
    員會以98年4月9日嘉雲鑑980141字第0985801234號函檢送之
    鑑定意見書乙份在卷可參（見原審卷第22至24頁），核與本
    院對於被告過失責任之認定相符。
  (二)另觀之現場照片2車損壞之情形，被告駕駛之自用小貨車右
    前方向燈破裂，被害人騎乘之機車則車頭與椅座部分有損壞
    ，此有上開現場照片在卷足證，且現場並無煞車痕，僅有被
    告自用小貨車之刮地痕，且僅0.6公尺，亦有前揭道路交通
    事故現場圖在卷足查，衡此情節輔以相撞之物理作用，2車
    車速應屬相當，是被害人騎乘機車行經無號誌交岔路口，亦
    疏未注意車前狀況，未減速慢行致煞避不及，與被告駕駛之
    自用小貨車發生相撞，對車禍之發生亦與有過失，然仍無法
    解免被告就本件應負之過失致死刑責。再者，被害人因本件
    車禍受有上開傷害，經送醫救治，於97年10月28日上午8時
    41分許不治死亡，已如上述，則被告之過失行為與被害人之
    死亡間，顯有相當因果關係，亦可認定，被告對被害人死亡
    之結果，即應負過失致死責任，亦為灼然。
  (二)綜參上開補強證據已足資證明被告於審理中所為之任意性自
    白，應無瑕疵，且與事實相符，而得確信被告前述自白之犯
    罪事實確屬真實。
三、按刑法上所謂業務，係指個人基於其社會地位繼續反覆所執
    行之事務，其主要部分之業務固不待論，即為完成主要業務
    所附隨之準備工作與輔助事務，亦應包括在內（最高法院71
    年臺上字第1550號判例意旨參照）。又汽車駕駛人之駕駛工
    作，乃隨時可致他人身體生命於危險之行為，並係具有將該
    行為繼續、反覆行使之地位之人。因此應有經常注意俾免他
    人於危險之特別注意義務，故其駕駛車輛本屬其社會活動之
    一，在社會上有其特殊之屬性，其本於此項屬性而駕車，自
    屬基於社會生活上之地位而反覆執行事務，不問其駕車時間
    、目的及車輛種類（大、小、客、貨車）而有異（最高法院
    96年度臺上字第1313號判決意旨參照）。查被告領有普通大
    貨車駕駛執照，以駕駛自用小貨車，接受不特定人要求載送
    貨物，自係以駕駛車輛載送貨物為業，且案發時係搭載藤椅
    欲至客戶處，業據被告於警詢及原審行準備程序時供承不諱
    ，並有證號查詢汽車駕駛人資料1份附卷可稽（見原審卷第
    21頁），足見其乃從事駕駛業務之人，應屬無訛，是核其所
    為，係犯刑法第276條第2項之業務過失致人於死罪。
四、又被告肇事後，留待現場報警處理，於未被偵查機關發覺前
    ，主動向前來處理車禍事宜之警員自首及接受裁判，業據被
    告供述在卷（見相字卷第7頁；原審卷第13頁），並有嘉義
    縣警察局民雄分局道路交通事故肇事人自首情形紀錄表1紙
    在卷可稽（見相字卷第18頁），符合自首之要件，爰依刑法
    第62條前段之規定，減輕其刑。
五、原審以被告罪証明確，因予適用刑法第276條第2項、第62條
    前段，刑法施行法第1條之1第1項、第2項前段等規定；並審
    酌被告高中畢業之智識程度，領有普通大貨車駕駛執照，駕
    駛自用小貨車載運貨物，應知悉遵守交通規則，卻疏未注意
    ，因而過失致人於死之行為，雖非如故意行為之惡性重大，
    但被告對於本件車禍之發生，確實具有前揭過失，並造成被
    害人死亡，使被害人家屬之精神、心理亦因之受嚴重創傷，
    內心之悲痛難以平息、彌補，且迄今未能與被害人家屬達成
    賠償之和解，兼衡被告之過失程度、肇事之情節、犯罪後坦
    承犯行，態度尚佳、前無任何刑事案件紀錄之素行，此有臺
    灣高等法院被告前案紀錄表在卷可參、被告自承與母親同住
    、目前待業中之家庭、經濟狀況等一切情狀，量處有期徒刑
    10月；本院經核原判決認事用法俱無不合，量刑亦稱妥適，
    被告上訴意旨，以量刑過重及本件肇事現場之路段屬多線道
    致被告之過失責任減輕等情，而指摘原判決不當，並無可取
    ，為無理由，應予駁回。至辯護人雖另請求為被告緩刑之宣
    告，惟本院審酌本件並無以暫不執行為適當之情形，爰未諭
    知緩刑之宣告，併此敘明。
六、據上論結，應依刑事訴訟法第368條、第364條、第273條之1
    第1項，判決如主文。
本案經檢察官羅清溪到庭執行職務。
中    華    民    國    98    年    10    月    6     日
                  刑事第四庭    審判長法  官  吳志誠
                                      法  官  彭喜有
                                      法  官  羅心芳
以上正本證明與原本無異。
如不服本判決應於收受送達後10日內向本院提出上訴書狀，其未
敘述上訴理由者，並得於提起上訴後10日內向本院補提理由書（
均須按他造當事人之人數附繕本）「切勿逕送上級法院」。
                                      書記官  蔡振豐
中    華    民    國    98    年    10    月    7     日
附錄論罪科刑法條
中華民國刑法第276條
因過失致人於死者，處2年以下有期徒刑、拘役或2千元以下罰金
。
從事業務之人，因業務上之過失犯前項之罪者，處5年以下有期
徒刑或拘役，得併科3千元以下罰金。


司法院資訊處製作；財團法人民間司法改革基金會備份。
